【裁判字號】    99,交易,255
【裁判日期】    990923
【裁判案由】    過失重傷害等
【裁判全文】
臺灣臺南地方法院刑事判決             99年度交易字第255號
公  訴  人  臺灣臺南地方法院檢察署檢察官
被      告  丁○○
上列被告因過失重傷害等案件，經檢察官提起公訴（99年度偵字
第7059號），被告就被訴事實為有罪之陳述，本院裁定進行簡式
審判程序，判決如下：
    主    文
丁○○服用酒類，不能安全駕駛動力交通工具而駕駛，處有期徒
刑伍月；又因過失傷害人致重傷，處有期徒刑拾月。應執行有期
徒刑壹年貳月。
    事    實
一、丁○○未考領駕駛執照，且明知服用酒類後不能安全駕駛動
    力交通工具者，不得駕駛動力交通工具，竟仍於民國99年4
    月3日18時許，在臺南縣永康市○○路之某鄰居家中，與鄰
    居飲用米酒後，於同日20時許先步行回至位於臺南縣永康市
    ○○路750巷68弄1號住處，再於同日21時許，不顧其已達不
    能安全駕駛動力交通工具之程度，自上開住處騎乘車牌號碼
    HM8- 570號重型機車前往臺南縣永康市○○○街訪友，再接
    續於同日21時50分許，騎乘上開機車沿臺南縣永康市○村○
    街由北往南方向行駛，欲返回其上址住處。於同日22時5分
    許，行經上開道路238號前路段時，原應注意汽車駕駛人應
    遵行車道行駛，並注意車前狀況，隨時採取必要之安全措施
    ，而依當時天候晴、夜間有照明，路面乾燥、無缺陷、無障
    礙物，視距良好，並無不能注意之情事，丁○○竟疏於注意
    及此，加以酒後控制力、注意力減弱，乃違規侵入對向車道
    ，且未注意車前狀況，其騎乘之上開機車自後撞擊沿同一路
    段行走之丙○○，致其自身受有臉骨骨折、胸部挫傷、頭部
    多處擦傷及挫傷、右足部擦傷之傷害（丁○○受傷害部分未
    據告訴），經送往財團法人奇美醫院（下稱奇美醫院）醫治
    ，丙○○則受有頭部外傷併顱內多處出血、頸椎第三、四節
    壓迫性骨折、顏面撕裂傷等傷害。丙○○先後經送往高雄醫
    學大學附設中和紀念醫院、奇美醫院、國立成功大學醫學院
    附設醫院（下稱成大醫院）醫治，仍陷於意識混亂、中度中
    樞神經受損而有中度障害之於身體、健康有重大難治之重傷
    害。又丁○○經警委請奇美醫院對之以抽血方式實施酒精濃
    度值測試，檢測結果丁○○血液中所含酒精濃度高達247.1m
    g/dl，經換算呼氣酒精濃度為每公升1.23毫克，始悉上情。
二、案經案經丙○○之配偶甲○○告訴及臺南縣警察局永康分局
    報臺灣臺南地方法院檢察署檢察官偵查起訴。
    理    由
一、本件係經被告丁○○於審理中為有罪之表示，而經本院裁定
    以簡式審判程序加以審理，依刑事訴訟法第273條之2、第15
    9條第2項之規定，不適用傳聞法則有關限制證據能力之相關
    規定，合先敘明。
二、訊據被告丁○○對於上揭事實坦承不諱，並據告訴人即被害
    人丙○○之配偶甲○○於警偵中陳述在卷，且有證人盧冠銘
    於警詢時證述可稽，復有臺南縣警察局永康分局道路交通事
    故現場圖1紙、道路交通事故調查報告表(一)、(二)各1份、道路
    交通事故現場蒐證照片20幀、奇美醫院藥毒物檢驗單、刑法
    第185條之3案件測試觀察紀錄表及駕照查詢資料表等附卷可
    稽；又被害人丙○○確因本件交通事故而受有如事實欄所載
    之重傷害，亦有成大醫院、高雄醫學大學附設中和醫院、奇
    美醫院出具之診斷證明書、成大醫院99年7月19日成附醫醫
    事字第0990013783號函所附病患診療摘錄表在卷可佐。又按
    機器腳踏車行駛之車道，應依標誌或標線之規定行駛；汽車
    駕駛人飲用酒類或其他類似物後其吐氣所含酒精濃度超過每
    公升0.25毫克，不得駕車。道路交通安全規則第99條第1項
    前段及第114條第1項第2款分別定有明文。本件事故發生當
    時天候晴、夜間有照明，路面乾燥、無缺陷、無障礙物，視
    距良好等情，有上揭道路交通事故調查報告表(一)1份在卷可
    參，堪認被告並無不能注意之情事，然其竟於酒後騎乘機車
    ，因酒後控制力、注意力減弱，而違規侵入對向車道，且未
    注意車前狀況，其騎乘之上開機車自後撞擊沿同一路段行走
    之被害人丙○○，造成被害人丙○○倒地並受有前開所述之
    重傷害，足認被告就本件交通事故之發生，確有過失甚明。
    又被告之過失行為與被害人丙○○受有前開重傷害間復具有
    相當因果關係，是本件事證明確，被告犯行洵堪認定，應依
    法論科。
三、核被告丁○○所為，係犯刑法第185條之3服用酒類，不能安
    全駕駛動力交通工具而駕駛罪，及同法第284條第1項後段之
    過失傷害人致重傷罪。被告所犯上開二罪間，犯意各別，行
    為互殊，罪名不同，應分論併罰。又被告未考領駕駛執照仍
    駕駛上開車輛，業據被告自承在卷，並有臺南縣警察局南縣
    警交字第M00000000號舉發違反道路交通管理事件通知單在
    卷（見警卷第35頁）足參，其無駕駛執照及酒醉駕車，因而
    致人受傷，依法應負刑事責任，應依道路交通管理處罰條例
    第86條第1項規定，就其過失傷害人致重傷之行為加重其刑
    ；且被告符合上開規定之加重條件雖有二種，惟該條之數種
    加重事項為列舉規定，行為人僅符合其一即構成加重其刑要
    件，僅加重一次即可，無庸再遞加重其刑（臺灣高等法院暨
    所屬法院87年法律座談會刑事類提案第54號意見參照）。本
    院審酌被告呼氣酒精濃度達每公升1.23毫克，已不能安全駕
    駛動力交通工具，仍駕駛上開重型機車上路，嚴重危及行車
    及其他用路人之安全，且因此肇事，以及被告之品行、生活
    狀況、智識程度（國中畢業）及其因上開駕駛過失而肇生本
    件車禍，使被害人丙○○因而受有前開所述之重傷害，且斟
    酌被告並未與被害人達成和解賠償損害，暨犯罪後坦承犯行
    態度尚佳等一切情狀，量處如主文所示之刑，並定應執行之
    刑，以資懲儆。
據上論斷，應依刑事訴訟法第273條之1第1項、第299條第1項前
段，刑法第185條之3、第284條第1項後段、第51條第5款，道路
交通管理處罰條例第86條第1項，刑法施行法第1條之1，判決如
主文。
本案經檢察官乙○○到庭執行職務。
中    華    民    國    99    年    9     月    23    日
                        交通法庭  法  官  林福來
以上正本證明與原本無異。
如不服本判決應於收受本判決後10日內向本院提出上訴書狀，並
應敘述具體理由。其未敘述上訴理由者，應於上訴期間屆滿後20
日內向本院補提理由書狀（均須按他造當事人之人數附繕本）「
切勿逕送上級法院」。
                                  書記官  李淑惠
中    華    民    國    99    年    9     月    24    日
附錄本案論罪科刑法條：
刑法第185條之3服用毒品、麻醉藥品、酒類或其他相類之物，不
能安全駕駛動力交通工具而駕駛者，處一年以下有期徒刑、拘役
或科或併科十五萬元以下罰金。
刑法第284條第1項：
因過失傷害人者，處六月以下有期徒刑、拘役或五百元以下罰金
，致重傷者，處一年以下有期徒刑、拘役或五百元以下罰金。

司法院資訊處製作；財團法人民間司法改革基金會備份。
